臺灣屏東地方法院民事裁定　　　　　 100年度消債更字第19號
聲　請　人
即 債 務人　林亞錡
上列當事人因消費者債務清理事件聲請更生，本院裁定如下：
    主  文
聲請人林亞錡自民國一○○年五月十八日上午十時起開始更生程
序。
命司法事務官進行本件更生程序。
    理  由
一、按債務人不能清償債務或有不能清償之虞者，且無擔保或無
    優先權之債務總額未逾新臺幣（下同）1,200 萬元者，於法
    院裁定開始清算程序或宣告破產前，得向法院聲請更生，消
    費者債務清理條例（下稱消債條例）第3 條、第42條第1 項
    分別定有明文；債務人對於金融機構因消費借貸、自用住宅
    借款、信用卡或現金卡契約而負債務，在聲請更生或清算前
    ，應提出債權人清冊，以書面向最大債權金融機構請求協商
    債務清償方案，並表明共同協商之意旨，消債條例第151 條
    第1 項亦有明文。
二、經查：
(一)、聲請人主張現積欠無擔保債務共3,295,736 元，於消債條例
    施行後，曾於民國100 年1 月13日向最大債權金融機構澳商
    盛澳銀行申請協商，遭該行以「主動或要求撤件」為由致協
    商不成立等情，業據聲請人提出債權人清冊、前置協商申請
    書、前置協商不成立通知書、財團法人金融聯合徵信中心當
    事人查詢個人資料信用報告回覆書等件附卷可稽（見消債更
    卷第8 頁至第11頁、第13頁、第65頁至第72頁）；其中，聲
    請人積欠良京實業股份有限公司無擔保債務323,512 元，依
    澳商澳盛銀行函覆：因債務人與良京實業股份有限公司協商
    ，良京實業股份有限公司要求債務人先償還其中一筆債務部
    分之金額後，始願與之進行個別協商。聲請人評估，縱使先
    籌款清償部分債務，仍須續算週年利率高達20％之利息，其
    無力負擔，要求以撤件結案等情，有澳商澳盛銀行行陳報狀
    、良京實業股份有限公司陳報狀、債權讓與證明書附卷足稽
    （見消債更卷第85頁、第118 及119 頁），足認聲請人確已
    踐行消債例第151 條之前置協商程序而協商不成立，自得向
    本院聲請更生，合先敘明。
(二)、聲請人從事美商賀寶芙直銷事業，自陳每月平均收入為53,9
    47元等語，有財產及收入狀況說明書附卷可參（見消債更卷
    第6 頁），又按聲請人97、98年度綜合所得稅資料清單合計
    1,294,730 元，每月平均收入為53,947元，核與其上開主張
    相符，自堪信為真。
(三)、聲請人主張其每月必要生活支出包括租金10,000元、膳食費
    6,000 元、通訊費2,500 元、交通費1,500 元、勞健保1,60
    0 元、還款10,000元、扶養費9,000 元、水電瓦斯費1,30 0
    元及醫療保險費1,500 元等，共計43,920元云云，惟查：
  1.聲請人既負債3 百餘萬元，個人日常生活必要費用部分自應
    撙節開銷，以其住所地之臺灣省屏東縣99年度最低生活費標
    準9,829 元計算其必要支出，此核算標準係內政部社會司依
    社會救助法第4 條規定所制訂，權衡各區域一般人最近一年
    每月平均消費，再以該數額60％計算每人每月最低生活費標
    準，業已包含日常生活各項基本花費，故聲請人每月最低生
    活費，除有證據證明存在特殊情形或為維護債務人尊嚴、維
    持債務人身心健全之必要者外，自宜以此為度，始得認係必
    要支出。基此，為確保聲請人得及時利用醫療服務，並保障
    其就職期間之身心安全，勞健保費用1,600 元應得認列為必
    要支出；又為免聲請人假藉還款之名、蓄意降低每月可處分
    所得，損及全體債權人之權益，聲請人主張每月還款1 萬元
    之部分應不予列計，而聲請人另陳報房屋租金等其餘費用，
    上開生活費標準既已涵蓋日常基本花費，自不得另予列入。
    綜此，聲請人每月必要生活費用應為11,429元（計算式：9,
    829 元＋1,600 元＝11,429元）。
  2.聲請人另主張須扶養母親及哥哥之子女，固提出戶籍謄本為
    證（見消債更卷第57至59頁）。然按對於未成年子女之權利
    義務，除法律另有規定外，由父母共同行使或負擔之，民法
    第1089條第1 項前段定有明文。是除另有特殊情形外，聲請
    人之兄本負有扶養其子女林思宏、林智容之義務，非謂聲請
    人得毫無緣由將本屬父母負擔之扶養義務攬於其身，是不宜
    將上開扶養費用列為聲請人必要支出，聲請人主張每月須支
    出其兄之子女之扶養費5,000 元云云，尚無足採。
  3.再者，聲請人之母親陳月娥為25年生，近2 年均無財產及所
    得資料，有戶籍謄本、財產歸屬及綜合所得資料清單在卷可
    參（見消債更卷第57-59 頁、第89頁），堪認聲請人之母親
    陳月娥確屬不能維持生活而待聲請人扶養，該扶養費用部分
    ，依民法第1118、1119條規定，由聲請人與哥哥林岷睿、姐
    姐林依葶共同分擔結果，聲請人所需負擔母親扶養費用合計
    為3,276 元（計算式：9,829 元÷3 人=3,276元，元以下4
    捨5 入）。
(四)、基上，聲請人之總債務為3,295,736 元，名下尚有機車、汽
    車及中鋼股票，有聲請人財產及收入狀況說明書、債權人清
    冊、財政部臺灣省南區國稅局財產歸屬資料清單附卷可參（
    見消債更卷第5 頁至第11頁、第16頁、第26頁至第27頁）。
    則以聲請人每月所得約為53,947元，扣除其必要生活費用及
    扶養費14,705元（計算式：11,429元＋3,276 元＝14,705元
    ）後，其每月約有39,242元（計算式：53,947元－14,705元
    ＝39,242元）可供清償上開債務。另經本院依職權函詢債務
    人之債權銀行，業據各該債權銀行函覆如該附表所示債務本
    金、週年利率、違約金內容，有各債權銀行民事陳報狀可按
    （見消債更卷第135 頁、138 頁、143 頁、147 頁、第172
    頁、第174 頁、第181 頁），據此依各債權銀行之週年利率
    8.88％至19.97 ％推算，聲請人每月需繳付之利息高達
    28,615元，則聲請人每月清償利息後，僅餘10,627元供清償
    本金，尚須17.4年始得清償債務完畢，顯逾消債條例第53條
    規定，更生方案最長還款期限8 年之限制，遽以剝奪聲請人
    重建更生之可能，不符消債條例之立法意旨，聲請人確有不
    能清償債務之情，應可認定。
三、綜上所述，聲請人僅係一般消費者，並未從事營業。其既已
    踐行前置協商程序且債務已有不能清償債務或有不能清償之
    虞之程度，且無擔保或無優先權之債務在1,200 萬元以下，
    又未經法院裁定開始清算程序或宣告破產，且查無消債條例
    第6 條第3 項、第8 條或第46條各款所定駁回更生聲請之事
    由存在。債務人聲請更生，洵屬有據，自應准許，依消債條
    例第16條第1 項、第45條第1 項，裁定如主文。
中    華    民    國  100     年    5     月    18    日
                  民事庭      法    官  陳怡先
上列正本係照原本作成。
本件不得抗告。
本件公告日期為民國100年5月18日。
中    華    民    國  100     年    5     月    18    日
                              書 記 官  鄭靜芳
附表
┌──┬──────────┬───────┬────┬───────┬─────────┬──────────┐
│編號│債權人              │債務本金      │週年利率│每月應付利息  │     違約金       │備                註│
│    │                    │（新臺幣）    │        │（小數點以下四│（累積至100年4月）│                    │
│    │                    │              │        │捨五入）      │                  │                    │
├──┼──────────┼───────┼────┼───────┼─────────┼──────────┤
│ 1  │澳商澳盛銀行        │365,298元     │19.97％ │6,079元       │3,300             │轉呆帳前未獲清償金額│
│    │                    │              │        │              │                  │之本金計算之循環利息│
│    │                    │              │        │              │                  │：23,251元、手續費：│
│    │                    │              │        │              │                  │15,280 元           │
├──┼──────────┼───────┼────┼───────┼─────────┼──────────┤
│ 2  │永豐銀行            │435,328元     │11.88％ │4,310元       │42,234            │債權性質：信用貸款  │
│    │                    │              │        │              │                  │已清償88,753元      │
│    │                    ├───────┼────┼───────┼─────────┼──────────┤
│    │                    │205,991元     │19.97％ │3,428元       │0                 │債權性質：信用卡及預│
│    │                    │              │        │              │                  │借現金              │
├──┼──────────┼───────┼────┼───────┼─────────┼──────────┤
│ 3  │匯豐銀行            │264,467元     │19.929％│4,392元       │0                 │                    │
├──┼──────────┼───────┼────┼───────┼─────────┼──────────┤
│ 4  │日盛銀行            │200,000元     │8.88％  │1,181元       │0                 │                    │
├──┼──────────┼───────┼────┼───────┼─────────┼──────────┤
│ 5  │中國信託銀行        │282,057元     │17.61 ％│4,139元       │0                 │                    │
├──┼──────────┼───────┼────┼───────┼─────────┼──────────┤
│ 6  │良京實業股份有限公司│180,187元     │13％    │1,952元       │27,667            │受讓自臺東區中小企銀│
│    │                    │              │        │              │                  │行股份有限公司      │
├──┼──────────┼───────┼────┼───────┼─────────┼──────────┤
│ 7  │良京實業股份有限公司│285,626元     │13.17％ │3,135元       │28,301            │受讓自慶豐商業銀行股│
│    │                    │              │        │              │                  │份有限公司          │
├──┼──────────┼───────┼────┼───────┼─────────┼──────────┤
│ 8  │林依葶              │310,000元     │        │              │                  │                    │
├──┼──────────┼───────┼────┼───────┼─────────┼──────────┤
│    │合計                │2,528,954元   │        │28,615元      │                  │                    │
└──┴──────────┴───────┴────┴───────┴─────────┴──────────┘